【裁判字號】    97,上訴,5664
【裁判日期】    980310
【裁判案由】    違反毒品危害防制條例
【裁判全文】
臺灣高等法院刑事判決                97年度上訴字第5664號
上  訴  人
即  被  告  甲○○
                    弄12號
上列上訴人因毒品危害防制條例案件，不服臺灣新竹地方法院97
年度訴字第274號，中華民國97年11月7日第一審判決（起訴案號
：臺灣新竹地方法院檢察署97年度毒偵字第376號），提起上訴
，本院判決如下：
    主  文
上訴駁回。
    事  實
一、甲○○前因施用第二級毒品案件，經臺灣新竹地方法院以89
    年度毒聲字第2599號裁定送觀察、勒戒後，認無繼續施用毒
    品之傾向，業於於民國90年3月12日執行完畢出所，並於同
    日經臺灣新竹地方法院檢察署檢察官以90年度毒偵緝字第40
    號不起訴處分確定。復因施用第一、二級毒品經臺灣桃園地
    方法院以91年度毒聲字第897號送觀察勒戒，因認有繼續施
    用毒品之傾向而送戒治處所施以強制戒治，於92年12月28
    日戒治期滿執行完畢，嗣又因施用第一級毒品案件，經臺灣
    新竹地方法院裁定送強制戒治，並於93年1月9日因毒品危害
    防制條例修正釋放出所，另經臺灣新竹地方法院以92年度訴
    字第49號判決處有期徒刑8月確定。又因施用第二級毒品案
    件，經臺灣桃園地方法院以92年度壢簡字第1112號判決處有
    期徒刑6月確定，嗣前開二施用毒品案件與另案偽造文書所
    判有期徒刑5月，均各經減刑為二分之一後，定應執行有期
    徒刑8月，於96年8月8日易科罰金執行完畢。詎其仍不知悔
    悟，復基於施用第一、二級毒品之犯意，於97年1月9日下午
    2時許，在友人邱宏樟位於新竹縣竹東鎮○○路60號住處，
    以將第一級毒品海洛因及第二級毒品安非他命放入玻璃球內
    燒烤變成煙霧後吸食之方式，同時施用海洛因及安非他命。
    嗣於97年1月9日下午3時20分許，為警持搜索票至邱宏樟住
    處查獲毒品，因其同時在場，經採集其尿液送驗後，結果呈
    甲基安非他命、嗎啡（海洛因人體代謝物）陽性反應，始悉
    上情。
二、案經新竹市警察局移送臺灣新竹地方法院檢察署檢察官偵查
    起訴，因被告於原審準備程序進行中為有罪之陳述，經原審
    合議庭裁定行簡式審判程序。
    理  由
一、前揭事實，業據被告甲○○坦承不諱，且被告為警查獲後，
    經警於97年1月9日採集其尿液檢體送驗結果，呈嗎啡及甲基
    安非他命類陽性反應一情，亦有臺灣尖端先進生技醫藥檢驗
    科技股份有限公司97年1月21日濫用藥物檢驗報告及新竹市
    警察局刑警大隊辦理煙毒麻醉藥品案尿液送驗受檢人真實姓
    名代號對照表暨送驗登記簿各1紙附卷可參，足認被告之自
    白與事實相符，洵堪採為認定事實之依據。本件事證明確，
    被告之犯行堪以認定。
二、按施用第一、二級毒品為犯罪行為，毒品危害防制條例第10
    條定有處罰明文。故施用第一、二級毒品者，依前揭規定本
    應科以刑罰。惟基於刑事政策，對合於一定條件之施用者，
    則依同條例第20條、第23條之規定，施以觀察、勒戒及強制
    戒治之保安處分。毒品危害防制條例於92年7月9日修正公布
    ，自93年1月9日施行，其中第20條、第23條將施用毒品之刑
    事處遇程序，區分為「初犯」及「5年內再犯」、「5年後再
    犯」。依其立法理由之說明：「初犯」，經觀察、勒戒或強
    制戒治後，應為不起訴處分或不付審理之裁定；經觀察、勒
    戒或強制戒治執行完畢釋放後，「5年內再犯」者，因其再
    犯率甚高，原實施之觀察、勒戒及強制戒治既已無法收其實
    效，爰依法追訴或裁定交付審理。至於經觀察、勒戒或強制
    戒治執行完畢釋放後，「5年後再犯」者，前所實施之觀察
    、勒戒或強制戒治已足以遮斷其施用毒品之毒癮，為期自新
    及協助其斷除毒癮，仍適用「初犯」規定，先經觀察、勒戒
    或強制戒治之程序。從而依修正後之規定，僅限於「初犯」
    及「5年後再犯」2種情形，始應先經觀察、勒戒或強制戒治
    程序。倘被告於5年內已再犯，經依法追訴處罰，縱其第3次
    （或第3次以上）再度施用毒品之時間，在初犯經觀察、勒
    戒或強制戒治執行完畢釋放5年以後，已不合於「5年後再犯
    」之規定，且因已於「5年內再犯」，顯見其再犯率甚高，
    原實施觀察、勒戒或強制戒治，已無法收其實效，即應依該
    條例第10條處罰（最高法院95年度第7次刑事庭會議決議參
    照）。準此，茍被告其施用毒品之犯行，前經觀察、勒戒或
    強制戒治執行完畢後，5年內曾因再施用毒品之行為，而經
    法院判處刑罰之處遇程序確定者，縱其係於觀察、勒戒或強
    制戒治執行完畢5年後再為本案施用毒品，應認屬「再犯」
    之範疇，直接適用刑罰處遇之程序。查被告有如前揭事實欄
    所示因施用毒品經送觀察、勒戒執行完畢之執行紀錄等情，
    有被告前案紀錄表、在監在押全國紀錄表在卷可按，是被告
    於所受強制戒治執行完畢5年內多次再犯毒品危害防制條例
    第10條之罪，且經依法追訴處罰，足認原實施觀察、勒戒及
    強制戒治無法收其實效，縱被告本次犯行係於所受強制戒治
    執行完畢5年後所為，揆諸首揭說明，仍不合於毒品危害防
    制條例第20條第3項規定之「5年後再犯」，且因被告係於「
    5年內再犯」，顯見其再犯率甚高，即應依法處罰，核被告
    甲○○所為，係犯毒品危害防制條例第10條第1項之施用第
    一級毒品罪及同條例第10條第2項之施用第二級毒品罪。其
    施用第一、二級毒品海洛因、甲基安非他命前後持有第一、
    二級毒品海洛因及甲基安非他命之低度行為，應分別為施用
    之高度行為所吸收，不另論罪。又被告係同時施用第一級毒
    品海洛因與第二級毒品甲基安非他命，其1行為同時觸犯毒
    品危害防制條例第10條第1項及同條第2項之罪，為想像競合
    犯，依刑法第55條之規定，應從一重之施用第一級毒品罪處
    斷。公訴人起訴意旨雖認被告係分別施用上開2種毒品，然
    此業為被告所否認，並供稱係同時施用該2種毒品，且檢察
    官已就此部分之犯罪事實當庭更正（見原審卷第22頁反面）
    。又被告有如事實欄所示前科，有被告前案紀錄表1份附卷
    可稽，其於有期徒刑執行完畢5年內故意再犯本件之罪，為
    累犯，應依刑法第47條第1項之規定加重其刑。又按除被告
    所犯為死刑、無期徒刑、最輕本刑為3年以上有期徒刑之罪
    或高等法院管轄第一審案件者外，於刑事訴訟法第273條第1
    項程序進行中，被告先就被訴事實為有罪之陳述時，審判長
    得告知被告簡式審判程序之旨，並聽取當事人、代理人、辯
    護人及輔佐人之意見後，裁定進行簡式審判程序。為該法第
    273條之1第1項所明定；而簡式審判程序，貴在審判程序之
    簡省、便捷，故調查證據程序宜由審判長便宜行事，以適當
    之方法行之即可。是簡式審判程序中關於調查證據之程序，
    亦予簡化，關於證據調查之次序、方法之預定、證據調查請
    求之限制、證據調查之方法、證人、鑑定人之詰問方式等，
    均不須強制適用一般審判程序之規定。又因被告對犯罪事實
    不爭執，可認定被告並無行使反對詰問權之意，因此有關傳
    聞證據之證據能力限制，亦無庸適用。刑事訴訟法乃增訂第
    273條之2規定：「簡式審判程序之證據調查，不受第一百五
    十九條第一項、第一百六十一條之二、第一百六十一條之三
    、第一百六十三條之一及第一百六十四條至第一百七十條規
    定之限制」。查被告所犯非死刑、無期徒刑、最輕本刑為3
    年以上有期徒刑之罪，或高等法院管轄第一審之案件，被告
    於原審準備程序進行中，就被訴事實為有罪之陳述，經告以
    簡式審判程序之旨，並聽取檢察官、被告之意見後，經原審
    合議庭裁定改由受命法官獨任進行簡式審判程序，是本件之
    證據調查，依刑事訴訟法第273條之2規定，不受同法第159
    條第1項（被告以外之人於審判外之言詞或書面陳述，不得
    作為證據）、第161條之2、第161條之3、第163 條之1及第
    164條至第170條規定之限制。據此，本件判決引用之前揭之
    供述及非供述證據，因本案原審採行簡式審判程序，復無其
    他不得做為證據之法定事由，揆諸首揭說明，自均具證據能
    力。
三、原審以被告犯行明確，適用毒品危害防制條例第10條第1項
    、第2項，刑法第11條前段、第47條第1項、第55條之規定，
    並審酌被告素行不佳，前經執行觀察、勒戒、強制戒治，及
    多次判刑執行，仍未戒除毒癮、施用毒品嚴重危害其身心健
    康，本件同時施用2種毒品，念其坦認犯行，犯罪後態度尚
    稱良好，施用毒品係戕害自身健康等一切情狀，認被告甲○
    ○施用第一級毒品，累犯，處有期徒刑壹年，經核於法並無
    違誤，量刑亦屬妥適，被告上訴仍以前因違反毒品危害防制
    條例及偽造文書案件，於96年8月8日易科罰金完畢，重返社
    會，妻子因故與被告離婚，母親因呼吸衰竭於97年5月21日
    經竹東醫院發出病危通知，被告經此變故以主動參與衛生署
    舉辦毒品減害計畫，目前戒毒成功，請求從輕量刑等，依被
    告所提出之參加毒品戒治美沙冬替代療法減害計畫之衛生署
    竹東醫院微量元素/藥/毒物測定檢驗報告之記載，其係於97
    年4月23日始至醫院接受上揭計畫之鑑定評估，而原判決則
    認定被告早在同年1月9日下午2時許即經警採尿送鑑定，則
    被告並非於治療中被查獲，與毒品危害防制條例第21條第2
    項之規定即有未合。是縱認被告所述參加毒品戒治美沙冬替
    代療法害計畫非虛，仍難認原判決依所認定之事實為法律之
    適用，有何不當或違法可言，被告之上訴為無理由，應予駁
    回。
四、被告經合法傳喚，無正當理由不到庭，爰不待其陳述逕行判
    決。
據上論斷，應依刑事訴訟法第368條、第371條判決如主文。
本案經檢察官曾忠己到庭執行職務。
中    華    民    國    98    年    3     月    10    日
                  刑事第九庭  審判長法  官  陳貽男
                                    法  官  周盈文
                                    法  官  許宗和
以上正本證明與原本無異。
如不服本判決，應於收受送達後10日內向本院提出上訴書狀，其
未敘述上訴之理由者並得於提起上訴後10日內向本院補提理由書
（均須按他造當事人之人數附繕本）「切勿逕送上級法院」。
                                    書記官  林淑貞
中    華    民    國    98    年    3    月     16    日
附錄論罪科刑法條：
毒品危害防制條例第10條：
施用第一級毒品者，處6月以上5年以下有期徒刑。
施用第二級毒品者，處3年以下有期徒刑。


司法院資訊處製作；財團法人民間司法改革基金會備份。
